臺灣高等法院臺南分院刑事裁定　　　　　九十三年度聲再字第三五號　Ａ
　　　再審聲請人
　　　即受判決人　甲　○　○
右列聲請人因妨害自由案件，對於本院九十二年度上易字第一０九六號中華民國九十
三年一月八日確定判決（臺灣臺南地方法院九十二年度易字第七九八號、臺灣臺南地
方法院檢察署九十二年度偵字第五一七五號），聲請再審，本院裁定如左：
      主      文
再審之聲請駁回。
      理      由
一、聲請意旨略稱：按刑法第三百零六條第一項所謂無故侵入他人住宅，乃指未得該
    住宅之支配或管理人之明示或默示同意，且無正當理由而擅行侵入者而言（最高
    法院四十六年台非字第四四號判決）。所謂住宅支配或管理人之默示同意，應指
    對於侵入行為有所知悉，而無任何反對或阻止侵入之舉稱之，如有此等默示同意
    之舉，縱有侵入之事實，仍與該條件有間而難論以相當罪責。查原確定判決理由
    以證人葉育其證述：三月十八日早上九點多，告訴人打電話給我，叫我告知被告
    （即本件聲請人），說她不在家：：：且告訴人於本院審理時仍稱：他有來（按
    ）門鈴，但我不開門，我會怕他，不可能讓他進來，我有打電話給葉育其通知他
    不要進來等語，均可證明告訴人顯然不願意被告進入其住所，而被告竟執意進入
    ，顯有無故侵入他人住居之意圖云云。惟查，告訴人蘇品諠於偵訊時即已自承：
    「他帶一位鎖匠來把門打開，進來時他罵我說被他抓到了，又罵我不要臉，他在
    客廳待了約三十分鐘：：：」等語，即已承認自被告雇請鎖匠開鎖，進入房間，
    與之爭執而待於房內已逾三十分鐘，告訴人既已知悉被告在外開鎖欲行侵入，卻
    從未有任何反對或阻止被告侵入，抑或命被告離去現場之舉，此與證人陳神助所
    述：「他上來就一直敲門，想要打開喇叭鎖，我們在裡面沒有出聲：：：」相符
    ，足認告訴人實已默示同意被告進入，並待於房間相當期間之意，是依此等證詞
    ，顯見原判決認告訴人未同意進入乙節顯有違誤，並足以認定被告所為尚難該當
    無故侵入罪責，而屬足以影響判決之重要證據。是原判決僅以告訴人當庭所述，
    認定告訴人未同意被告進入，對於被告及辯護人所指告訴人早有默示同意進入等
    情未予審酌，復未對於告訴人上開有利被告之陳述何以不足採之理由，於判決書
    內予以敘明，顯有漏未審酌告訴人及證人之前開有利陳詞，並足以影響判決之重
    要證據之情形，而構成刑事訴訟法第四百二十一條之再審事由。為此請准予開始
    再審程序，並改諭被告無罪判決，以惟權利云云。
二、按不得上訴於第三審法院之案件，其經第二審確定之有罪判決，如就足生影響於
    判決之重要證據漏未審酌者，亦得為受判決人之利益聲請再審，固為刑事訴訟法
    第四百二十一條所明文規定。然必其漏未審酌之證據，足生影響於判決而有利於
    受判決人，始足當之。至所謂漏未審酌，係指該影響於判決之重要證據，業已提
    出，未予審酌者而言。
三、經查：
（一）告訴人蘇品諠於偵查時所供：「他帶一位鎖匠來把門打開，進來時他罵我說被
      他抓到了，又罵我不要臉，他在客廳待了約三十分鐘：：：」等語（偵查卷七
      頁九十二年五月十二日偵訊筆錄），僅在敘述被告如何侵入，及侵入後之現場
      情形，而證人陳神助所述：「他上來就一直敲門，想要打開喇叭鎖，我們在裡
      面沒有出聲：：：」等語（偵查卷九頁九十二年五月二十三日偵訊筆錄），亦
      僅在敘明告訴人蘇品諠係在屋內之事實，均難謂告訴人蘇品諠有何默示同意其
      進入之意思。又聲請人原係以按門鈴欲進入屋內未果，卻帶鎖匠強行開鎖進入
      ，核聲請人之行為，依一般社會常情之判斷，顯未得住屋權人之同意，而違反
      住屋權人之意思，以積極作為之方式侵入他人之住宅，且無正當理由，甚為明
      灼。而告訴人蘇品諠本在屋內，倘有同意聲請人進入，只要開門即可，尚無須
      待聲請人請鎖匠開門進入之理。原確定判決理由欄一(一)已載稱：「被害人若果
      真需要被告前來支付房租，於被告按門鈴時，應會自動開門請被告進入，而非
      拒被告於門外，是被告前述所辯尚難採信。」等語（本院確定判決第二頁），
      顯認告訴人不同意聲請人進入其住宅，業已述明原確定判決不採之心證，聲請
      人辯稱其得告訴人默示同意進入，即非有據。又聲請人係以非法方法侵入告訴
      人蘇品諠之住宅，顯有違反告訴人之意願，侵害告訴人生活安寧自由之法益。
      縱告訴人蘇品諠於聲請人侵入後未加阻止被告，抑或命被告離去現場之舉，仍
      不得謂其有默示同意其進入之意。聲請人所指，並非足生影響於判決之重要證
      據漏未審酌之情形。
（二）按最高法院四十六年度台非字第四四號判決，並非判例，尚無拘束下級審見解
      之效力。況該判決所謂「刑法第三百零六條第一項所謂無故侵入他人住宅，乃
      指未得該住宅之支配或管理人之明非或默示認許，且無正當進入理由而擅行侵
      入者而言。被告即使與被害人另有生意糾紛，在未得被害人明示或默示認許以
      前，不能謂當然有權侵入其住宅。」等語，然聲請人並未得該住宅之支配或管
      理人之明示或默示同意，已如前述，核與該判決意旨不符，尚不能援為聲請人
      有利之認定。
（三）綜右所述，聲請人前開所辯，並無可採，揆諸前開說明，其聲請再審之理由核
      與刑事訴訟法第四百二十一條之再審要件不合。故聲請人之聲請再審，難認為
      有理由，應予駁回。
四、據上論斷，應依刑事訴訟法第四百三十四條第一項，裁定如主文。
中    華    民    國      九十三      年      五      月      二十八    日
                                  臺灣高等法院臺南分院刑事第四庭
                                      審判長法官  鄭    文    肅
                                            法官  陳    珍    如
                                            法官  高    明    發
右正本證明與原本無異。
不得抗告。
                                      法院書記官  陳    淑    貞
中    華    民    國      九十三      年      六      月        一      日
